臺灣臺北地方法院刑事判決　　　　　　　 96年度易字第306號
公　訴　人　臺灣臺北地方法院檢察署檢察官
被　　　告　丙○○
上列被告因竊盜等案件，經檢察官提起公訴（95年度偵字第2524
6、25557號），本院判決如下：
    主  文
丙○○意圖為自己不法之所有，以詐術使人將本人之物交付，累
犯，處有期徒刑陸月；又竊盜，累犯，處有期徒刑捌月。應執行
有期徒刑壹年。
    事  實
一、丙○○前因竊盜案件，經本院於民國92年1月17日以91年度
    易字第1647號判處有期徒刑4月，於同年2月21日確定，並於
    同年7月26日執行完畢。詎仍不知悔改，復於95年8月20日18
    時30分許，在台北市大安區○○○路○段1號國立台灣大學（
    下稱台灣大學）校園內，騎乘腳踏車時，見乙○○所騎乘之
    GIANT 腳踏車【置物袋內放有乙○○所有之皮包、現金約新
    台幣（下同）5000元、證件、信用卡、鑰匙等物】，較自己
    所騎乘之腳踏車等級較高，明知該腳踏車置物袋內放有財物
    ，且並無歸還該腳踏車之真意，竟意圖為自己不法之所有，
    向乙○○佯稱暫借該GIANT腳踏車在現場試騎一下，立刻歸
    還云云，使乙○○陷於錯誤，應允「好，就一下，馬上歸還
    」後，交付上開腳踏車，連同置物袋內之皮包、現金約5000
    元、證件、信用卡、鑰匙等物予丙○○，惟丙○○取得上開
    腳踏車及置物袋內之皮包、現金約5000元、證件、信用卡、
    鑰匙等物後，即迅速騎乘上開腳踏車離開台灣大學校園，不
    知去向。乙○○於現場因苦候丙○○歸還上開腳踏車未果，
    即至警局報案，並與員警在現場輪流守候至同日21時許，仍
    未見丙○○騎乘上開腳踏車返回現場。嗣於同年9月24日17
    時45分許，乙○○至台灣大學校園內運動，適丙○○騎乘上
    開腳踏車迎面而來，乃隨即拉住丙○○追喊「下來，把腳踏
    車還我」，丙○○見狀佯稱「好」後，卻迅速將腳踏車方向
    盤轉彎駛離現場，而加速逃逸，惟因天雨路滑，滑倒於地面
    ，終為在後追趕之乙○○及學生逮獲，經警據報前往現場處
    理，並扣得乙○○所有之GIANT腳踏車乙輛（業已發還乙○○保管），始知上情。
二、又丙○○於95年10月18日10時50分許，在台北市大安區○○○路○段162號之國立台灣師範大學（下稱師範大學）運動場
    旁，見甲○○於上體育課時間，將背包（內含甲○○所有之
    學生證、身分證、金融卡、手機、現金約4200元）置於運動
    場旁椅子上，疏於注意之際，竟意圖為自己不法之所有，徒
    手竊取上開背包（內含甲○○所有之學生證、身份證、金融
    卡、手機、現金約4200元）得手後離去，並將背包內甲○○
    所有之學生證及金融卡棄置於路上。嗣於同日11時許，甲○○欲拿背包內放置之物品時，發現上開背包失竊，經在場目
    擊同學林政得、張冠中告知，始報警查悉上情，並循線取回
    上開甲○○所有遭棄置於路上而經路人拾獲之學生證及金融
    卡。
三、案經乙○○、甲○○訴由台北市政府警察局大安分局報告台
    灣台北地方法院檢察署檢察官偵查起訴。
    理  由
壹、程序方面：
　　按被告以外之人於審判外之言詞或書面陳述，除法律有規定
    者外，不得作為證據；又被告以外之人於審判外之陳述，雖
    不符合同法第159條之1至第159條之4之規定，但經當事人於
    審判程序同意作為證據，法院審酌該言詞陳述或書面陳述作
    成時之情況，認為適當者，亦得為證據。當事人、代理人或
    辯護人於法院調查證據時，知有第159條第1項不得為證據之
    情形，而未於言詞辯論終結前聲明異議者，視為有前項之同
    意，刑事訴訟法第159條第1項及第159條之5分別定有明文。
    查本判決下列所引用之各該被告以外之人於審判外之陳述（
    包含書面陳述），雖屬傳聞證據，惟被告丙○○於本院準備
    程序及審判期日中均表示無意見而不予爭執（僅爭執證明力
    ），且迄至言詞辯論終結前亦未再聲明異議，本院審酌上開
    證據資料製作時之情況，尚無違法不當及證明力明顯過低之
    瑕疵，亦認為以之作為證據應屬適當，故揆諸前開規定，爰
    逕依刑事訴訟法第159條之5規定，認前揭證據資料均例外有
    證據能力，合先敘明。
貳、實體方面：
一、被訴詐欺部分（即事實欄一）：
　　訊據被告對於此部分事實坦承不諱，核與告訴人乙○○於警
　  詢、偵查中所指述之情節大致相符（見95年度偵字第25246
    號卷第55、56頁、95年度偵字第25557號卷第10頁），並有
    客戶售後服務卡、物品發還領據各乙紙及查獲現場照片2幀
    附卷可稽（見95年度偵字第25557號卷第15至17頁），是依
    前述補強證據，足徵被告出於任意性之自白與事實相符，應
    堪採為論科之依據。被告雖於本院審理時辯稱：當時沒注意
    到上開腳踏車置物袋內放有皮包，我只有拿腳踏車云云，惟
    查，告訴人乙○○於偵查中明確指稱：原本我的腳踏車有個
    置物袋，裡面有皮包、現金約5000元、證件、信用卡、鑰匙
    ，我找回腳踏車後，裡面的東西都不見了等語（見95年度偵
    字第25246號卷第56頁），被告則當庭承認此部分犯行，且
    對於告訴人乙○○之上開指述並未予爭執，迄於本院準備程
    序時，復就起訴書犯罪事實(一)敘及關於告訴人乙○○交付之
    財物部分，係包括上開腳踏車及置物袋內之皮包、現金約50
    00元、證件、信用卡、鑰匙等物，亦未予爭執，並表示願意
    認罪之意（見本院卷第32頁背面），惟於本院審理時始予以
    爭執，並以前詞置辯，是被告事後翻異前詞，已難令本院採
    信，反觀告訴人乙○○於警詢、偵查中之歷次指述互核一致
    ，較具有可信性，而衡諸其與被告素無怨隙，甚至於在不認
    識被告之情況下，即願意將腳踏車出借被告等情以觀，告訴
    人乙○○當無虛構事實惡意誣陷被告之理，又腳踏車上若放
    有置物袋，依其外觀當顯而易見，被告理應有所認識，要難
    諉為不知，再者，觀諸被告於藉詞向告訴人乙○○借得上開
    腳踏車後，即未再返回現場，經告訴人乙○○與員警輪流守
    候多時未果，適巧告訴人乙○○於一個月後在台大校園內遇
    見被告，惟被告非但未主動歸還車輛，反而加速逃逸，經告
    訴人乙○○與學生合力追趕始逮獲等情，足徵被告確有不法
    所有之意圖甚明。從而，本件事證已臻明確，被告上開詐欺
    犯行堪以認定，應予依法論科。
二、被訴竊盜部分（即事實欄二）：
    訊據被告矢口否認有何竊盜之犯行，辯稱：案發時間我不在
    現場，師範大學運動場那裡裝有好幾支監視器，可以調閱案
    發時間的監視器，證明我確實沒有竊盜云云。經查：
  （一）被告雖以案發時間（即95年10月18日10時50分許）不在
        現場為由置辯，惟對於案發當天之行蹤，先於警詢時供
        稱：我於案發當天早上9點多，走路到我奶奶家，中午
        12時左右離開，到師大路一家便當店買便當，之後就回
        家吃便當等語（見95年度偵字第25246卷第7頁），復於
        偵查中供稱：案發當天10點多去祖母家，12點多回家吃
        飯，下午2點多去漫畫店，4點多去理頭髮等語（見同卷
        第39頁），然於本院準備程序期日辯稱：案發當時我人
        在家裡，家裡還有遠房親戚來拜訪我母親，我母親不在
        ，親戚12點多就離開，當時只有我一個人在家等語（見
        本院卷第33頁背面），於本院審理中供稱：案發當天我
        人在家裡，我沒有職業，每天都在家裡，有時去我祖母
        家等語（見本院卷第52頁），前後陳述不一致，是被告
        前開所為不在場之辯解，並非可採。
  （二）次查，目擊證人林政得、張冠中於案發後，立即從師範
        大學校警所提供曾於該校行竊之數位行為人照片中，指
        認出被告即為渠等親見竊取告訴人甲○○財物之行為人
        一情，業據渠等陳明在卷（見95年度偵字第25246號卷
        第18、21頁），渠等復於警詢時，根據員警提供之6位
        行為人照片中，明確指認出被告即為本件行竊之人，此
        有警詢筆錄、指認犯罪嫌疑人紀錄表及被指認人照片一
        覽表在卷可參（見同卷第9、11、13至16頁），可見證
        人林政得、張冠中係依據親身見聞之經驗，從數位不同
        之行為人照片中，指認出被告即為竊取告訴人甲○○財
        物之行為人，堪認渠等所為之指認，具有相當之可信度
        ，又證人林政得於案發當天警詢時證稱：今天早上10時
        30分許，我坐在長排座椅上與張冠中聊天時，發現一位
        男子走到運動場的草叢樹堆中，在那裡翻翻找找，不久
        他就走來我們放置運動背包的長椅旁，在那裡待了約5
        分鐘後，我就看到他隨手拿走了一個運動背包，隨後就
        離開運動場，往校園側門方向離去，大約11時許，甲○○走回長排座椅處，告訴我他的運動背包被偷了，我才
        發現原來就是剛剛那個人偷的，那個人行竊時距離我不
        到10公尺，那個人的體型胖，也是戴著眼鏡，特徵相當
        明顯，所以我敢肯定就是今日坐在偵訊室內的被告等語
        （見同偵查卷第18、19頁），其於偵查中亦結證稱：一
        開始我有跟行為人照面過，我很確定就是在場的被告等
        語（見同偵查卷第54頁），是依證人林政得之證述，其
        於案發當時與被告曾有近距離之接觸，而被告之體型、
        特徵明顯，證人於歷次所為之指認相互一致，衡情證人
        對於被告之印象當甚深刻，當無誤認錯指被告之可能。
  （三）另證人張冠中於案發當天警詢時證稱：今天早上10時40
        分許，我與林政得在師範大學操場旁的看台上上課，我
        們發現一位年約30幾歲的男子在拔草，當時我們以為他
        在觀察植物，所以沒有想太多，後來看到他手上拿了一
        個登山運動型的包包，往師大路方向離開，離開時有翻
        找包包的動作，直到11時許，我同學甲○○要拿包包時
        ，才發現剛剛那名男子所拿的就是我同學甲○○的包包
        等語（見同上偵查卷第21頁），於偵查中結證稱：當時
        我跟林政得在旁邊休息，就看到被告拿走一個背包，後
        來才知道是甲○○的背包，因為只有被告接近我們休息
        的地方，當時就有看到被告的臉，只是不知道他要偷東
        西，所以我很確定那個人就是庭上的被告等語（見同偵
        查卷第55頁），是依證人張冠中於警詢、偵查中之證述
        ，均明確指認被告即為竊取告訴人甲○○財物之行為人
        ，核與證人林政得之證述、指認相互一致，堪認被告確
        有於上揭時地竊取告訴人甲○○之財物，至為明確。至
        本院向師範大學調取該校運動場、游泳館附近於案發當
        日之監視錄影帶或光碟之結果，雖經該校函覆稱：本校
        運動場原裝設監視系統，惟年限已久，錄影功能已失，
        至於游泳館內裝有監視系統，係採循環式錄影，監視錄
        影帶保留期限僅約1個月，故無法提供等語，有師範大
        學96年4月12日師大體字第0960006664號函乙份可佐（
        見本院卷第37頁），惟被告確有竊取告訴人甲○○財物
        之事實，業已認定如前，且監視系統固能作為被告行竊
        之佐證，然並非法院認定事實之唯一證據，被告要難執
        此脫免罪責，是被告所辯顯屬事後避就之詞，委無可採
        。從而，本件事證已臻明確，被告上開竊盜犯行堪以認
        定，應予依法論科。
三、核被告如事實欄一所為，係犯刑法第339條第1項之詐欺取財
    罪，如事實欄二所為，係犯刑法第320條第1項之竊盜罪。被
    告詐取告訴人乙○○之財物及竊取告訴人甲○○之財物，均
    係一行為侵害一財產法益，為單純一罪，公訴意旨認係一詐
    騙、竊取行為，分別觸犯相同罪名之同種想像競合犯，容有
    誤會。被告所犯上開2罪，犯意各別，行為互異，應予分論
    併罰。查被告前因竊盜案件，經本院於92年1月17日以91年
    度易字第1647號判處有期徒刑4月，於同年2月21日確定，並
    於同年7月26日執行完畢，此有台灣高等法院被告前案紀錄
    表乙份在卷可查，其受有期徒刑之執行完畢，於5年以內故
    意再犯本件最重本刑為有期徒刑以上之2罪，均為累犯，均
    應依刑法第47條第1項之規定，加重其刑。爰審酌被告有多
    次竊盜前科，有上開前案紀錄表可參，足見其素行不良，竟
    不知進取，長期失業，徒思不勞而獲，而詐取、竊取他人財
    物，犯後猶飾詞圖卸，僅坦承當場查獲之部分犯行，難認已
    有悔意，犯後態度亦有不佳，且迄今仍未賠償告訴人乙○○
    、甲○○之損失等一切情狀，分別量處如主文所示之刑，並
    定其應執行之刑，以資懲儆。
據上論斷，應依刑事訴訟法第299條第1項前段，刑法第320條第1
項、第339條第1項、第51條第5款、第47條第1項，刑法施行法第
1條之1，判決如主文。
本案經檢察官孫小萍到庭執行職務。
中　　華　　民　　國　　96　　年　　5 　　月　　17　　日
　　　　　　　　　刑事第十三庭  審判長法官  吳佳薇
                                      法官  李明益
                                      法官　鍾素鳳
以上正本證明與原本無異。
如不服本判決，應於送達後10日內，向本院提出上訴狀。
                                    書記官  陳鳳瀴
中　　華　　民　　國　　96　　年　　5 　　月　　21　　日
附錄本判決論罪之法條：
刑法第339條
　　意圖為自己或第三人不法之所有，以詐術使人將本人或第三
  　人之物交付者，處5年以下有期徒刑、拘役或科或併科1千元
    以下罰金。
　　以前項方法得財產上不法之利益或使第三人得之者，亦同。
　　前二項之未遂犯罰之。
刑法第320條
　　意圖為自己或第三人不法之所有，而竊取他人之動產者，為
  　竊盜罪，處5年以下有期徒刑、拘役或5百元以下罰金。
　　意圖為自己或第三人不法之利益，而竊佔他人之不動產者，
  　依前項之規定處斷。
　　前二項之未遂犯罰之。
